【裁判字號】    88,交上訴,53
【裁判日期】    890316
【裁判案由】    業務過失致死
【裁判全文】
臺灣高等法院高雄分院刑事判決                    八十八年度交上訴字第五三號
    上訴人
    即被告      甲○○
    選任辯護人  鄭國安
                陳裕文
                陳炳彰
右上訴人因業務過失致死案件，不服台灣高雄地方法院八十八年度交訴字第三五號中
華民國八十八年六月廿九日第一審判決（起訴案號：台灣高雄地方法院檢察署八十七
年度偵字第二七三八一號），提起上訴，本院判決如左：
    主  文
原判決撤銷。
甲○○從事業務之人，因業務上之過失致人於死，累犯，處有期徒刑拾月 。
    事  實
一、甲○○前曾犯竊盜、麻醉藥品管理條例等罪，最近一次係於民國（下同）八十六
    年間犯麻醉藥品管理條例罪，經臺灣雲林地方法院判處有期徒刑六月，於八十六
    年六月十七日執行完畢。甲○○從事海菜批發生意，未考領有大貨車職業駕駛執
    照，平日曾駕駛其所購置之靠行於北辰汽車貨運有限公司（簡稱北辰公司）之營
    業大貨車載運海菜送貨，為從事駕駛業務之人，於八十七年十一月二十二日十二
    時三十分許（起訴書誤為同月廿四日四時）許，駕駛上開靠行於北辰公司車牌號
    碼ＷＥ－六○二號營業大貨車，沿高雄市○○路由西向東方向行駛，途經漢民路
    與沿海一路口欲右轉時，應注意讓右側慢車道直行車先行，又依當時天候晴、日
    間自然光線、路面乾燥無缺陷，且依其丙識、能力並無不能注意之情形，竟疏未
    注意貿然右轉，適有乙○○騎乘車牌號碼ＸＲＹ－八一０號後載蔡佳翰之重型機
    車，沿漢民路同向在旁行駛，於行經上開交岔路口時，甲○○未讓直行之乙○○
    先行，而搶先右轉，致甲○○所駕駛之上開營業大貨車擦撞乙○○之重機車，乙
    ○○因而人車倒地，蔡佳翰遭大貨車右後輪輾過，因而受有腹部、下肢多處挫裂
    傷之傷害，雖經送醫急救，仍於翌日十七時傷重因出血性休克不治死亡。甲○○
    於肇事後，偵查機關未發覺前，主動向處理車禍現場之高雄市政府警察局小港分
    局警員黃裕民坦承肇事而接受裁判。
二、案經高雄市政府警察局小港分局移送臺灣高雄地方法院檢察署檢察官偵查起訴。
    理  由
一、訊據被告甲○○對其於右揭時地發生車禍，並致使被害人蔡佳翰死亡之事實供承
    不諱，核與證人即被害人之母乙○○證述情節相符，復有道路交通事故調查報告
    表附現場圖乙紙及現場照片數張在卷可資佐證，且被害人係因本件車禍致出血性
    休克死亡，業經臺灣高雄地方法院檢察署檢察官督同法醫師相驗明確，製有相驗
    屍體證明書、驗斷書及勘驗筆錄在卷足憑。
二、按駕駛人駕駛汽車應注意兩車併行之間隔，並隨時採取必要之安全措施；又汽車
    行駛至交岔路口時，轉彎車應讓直行車先行，道路交通安全規則第九十四條第三
    項、第一百零二條第一項第六款分別定有明文。被告於右揭時地駕車本應注意上
    揭規定，且依當時天候晴、日間自然光線、路面乾燥無缺陷等情形，又無其他不
    能注意之情事，竟疏未於鄰車保持安全間隔，復未讓直行車先行，即貿然右轉，
    致肇車禍使被害人因之受創死亡，其有過失，甚為明顯，被告亦自承其有過失在
    卷。而被害人因本件車禍死亡，與被告之過失行為間，並有相當因果關係。事證
    明確，被告過失致人於死之犯行堪以認定。
三、本件被告甲○○自承購置二輛營業大貨車，靠行於北辰公司，平日係從事海菜批
    發生意，僱有司機何豐展駕駛上開肇事之營業大貨車送貨，當日係因何豐展生病
    ，被告始自行駕駛上開營業大貨車送貨等情，並據證人何豐展、林瑞麟證述在卷
    ，惟據被告自稱伊並無大貨車駕駛執照，但已開了快一年多，平日有請司機載貨
    ，司機不在時，即由伊來載運海菜等情，亦據其於偵查中供明（詳台灣高雄地方
    法院檢察署八十七年度相字第一九九九號卷第十頁），則被告雖係海菜批發商，
    但平日司機不在時亦自行駕駛大貨車載運海菜送貨，則其駕駛營業大貨車乃其社
    會活動之一，在社會上有其特殊之屬性（地位），因而其駕車自屬其社會生活之
    地位而反覆執行業務，應為從事駕駛業務之人（最高法院七十六年台上字第四○
    四○號判決意旨參照），被告當日雖係因司機何豐展生病而駕車送貨，惟其已駕
    駛大貨車已有一年多，顯非該次第一次臨時代理駕駛，其情況與最高法院四十六
    年台上字第十三號判例意旨有別，自非得以援比，被告駕車肇事致人於死，核其
    所為，應係犯刑法第二百七十六條第二項之業務過失致人於死罪。被告前曾於八
    十六年間犯麻醉藥品管理條例罪，經臺灣雲林地方法院判處有期徒刑六月，於八
    十六年六月十七日執行完畢，此有本院被告全國前案紀錄表在卷可按，於五年以
    內再犯本件最重本刑為有期徒刑以上之罪，為累犯，應依刑法第四十七條之規定
    加重其刑；又被告為汽車駕駛人，其無照駕駛，因而致人於死，依法應負刑事責
    任，依道路交通管理處罰條例第八十六條第一項之規定，加重其刑。被告於肇事
    後，偵查機關未發覺前，主動向處理車禍現場警員坦承肇事乙事，已據證人黃裕
    民證述明確，為對於未發覺之罪自首而接受裁判，應減輕其刑。被告所犯之罪，
    同時有加重及減輕之情形，依法應遞先加後減。
四、原審據以論罪科刑，固非無見，惟原審犯罪事實欄認被告係受北辰公司僱用之司
    機，尚與事實有間，被害人蔡佳翰係案發翌日死亡，原審認係案發同日死亡，亦
    與事實有殊，均有未洽，另原審以被告未履行和解條件，而為科刑之考量因素，
    判處被告有期徒刑二年二月，而被告現業已完全給付，其量刑之因素已改變，原
    審未及審就，核有未合，被告上訴否認其應負業務過失之責，雖無理由，惟原判
    決既有上述之可議，應予以撤銷改判。爰審酌被告一時疏於注意而肇事致被害人
    死亡，事後已與被害人家屬達成和解，並已完全給付被害人之家屬新台幣二百六
    十萬元，其犯罪後之態度尚佳，另衡諸被告未考領有大貨車駕駛執照，竟駕駛大
    貨車，自容易對其他人車造成重大之傷害等一切情狀，量處如主文所示之刑。
五、據上論斷，應依刑事訴訟法第三百六十九條第一項前段、第三百六十四條、第二
    百九十九條第一項前段，刑法第二百七十六條第二項、第四十七條、第六十二條
    前段，道路交通管理處罰條例第八十六條第一項、罰金罰鍰提高標準條例第一條
    前段，判決如主文。
本案經檢察官林應華到庭執行職務。
中    華    民    國     八十九     年       三       月     十六   日
                              臺灣高等法院高雄分院刑事第五庭
                                  審判長法官  吳水木
                                        法官  洪慶鐘
                                        法官  惠光霞
右正本證明與原本無異。
如不服本判決，應於判決送達後十日內向本院提出上訴狀，其未述理由者並應於提
出上訴狀後十日內向本院補提理由書（應附繕本)。
                                      書記官  林永富
中    華    民    國     八十九     年       三       月     二十   日
附錄：
本件論罪科刑法條：
刑法第二百七十六條第二項：
從事業務之人，因業務上之過失犯前項之罪者，處五年以下有期徒刑或拘役，得併科
三千元以下罰金。
                                    Ｊ


司法院資訊處製作；財團法人民間司法改革基金會備份。
